【裁判字號】    97,易,1839
【裁判日期】    970612
【裁判案由】    恐嚇等
【裁判全文】
臺灣臺中地方法院刑事判決              97年度易字第1839號
公  訴  人  臺灣臺中地方法院檢察署檢察官
被      告  乙○○
            甲○○
                    另案羈押在臺灣臺中看守所
上列被告因恐嚇等案件，經檢察官提起公訴（96年度偵字第
27551號），本院判決如下：
    主    文
甲○○犯恐嚇危害安全罪，處有期徒刑貳月，如易科罰金，以新
台幣壹仟元折算壹日。
乙○○犯重利罪，累犯，處有期徒刑陸月，如易科罰金，以新台
幣壹仟元折算壹日。
    犯罪事實
一、甲○○前曾因搶奪及毒品案件，經法院判處應執行有期徒刑
    3年6月，甫於民國96年7月16日假釋付保護管束期滿（未構
    成累犯），乙○○（涉嫌妨害自由部分另為不起訴處分）前
    曾因妨害風化案件，經法院判處有期徒刑1年4月，甫於95年
    9月12日假釋付保護管束期滿，竟仍不知悔改。而分別為下
    列犯行：
（一）緣林郁晨與徐健民係男女朋友，徐健民因積欠林郁晨新臺
      幣（下同）27萬元，林郁晨遂於96年2月間之不詳時間，
      透過楊哲銘委託乙○○覓人追討，甲○○則於96年3月31
      日前之不詳時間，受乙○○之委託，欲向徐健民催討上揭
      徐健民與林郁晨為男女朋友時積欠林郁晨之債務。甲○○
      於96年3月31日中午12時許，夥同絲賜賢及真實姓名、年
      籍不詳之阿堂，在臺中市○區○○路與崇德路口尋獲徐健
      民時，甲○○、絲賜賢及阿堂即趨前向徐健民催討上揭債
      務，惟因徐健民身上並無足夠現金且否認積欠上揭金錢，
      甲○○即電請楊哲銘與林郁晨前來與徐健民對質，伺確定
      徐健民積欠林郁晨債務及債權額度後，甲○○與徐健銘即
      以同搭一部自小客車，絲賜賢及阿堂則搭乘另一部自小客
      車，以此方式帶同徐健民向其之朋友借錢，當日甲○○並
      基於恐嚇危害安全之犯意，向徐健民恐嚇稱稱：若不拿出
      一些錢來還，今天不要讓徐健民回去等語，致徐健民心生
      恐懼，危害徐健民之安全。
（二）乙○○為位於臺中市○區○○路216號「阿妹妹檳榔攤」
      之負責人，自96年3月間起，基於犯重利集合性犯意，於
      如附表所示之時間，在上揭檳榔攤，趁如附表所示之徐湘
      茹等人需款急用，貸以如附表示之金錢，並向徐湘茹等人
      要求需簽發貸與金額3倍之本票為擔保，並收取如附表所
      示顯不相當之利息。嗣於96年11月19日，經警方持臺灣臺
      中地方法院所核發之搜索票，在上揭檳榔攤查獲，並扣得
      徐湘茹等人提供乙○○擔保身分證、本票、機車駕照、行
      照及健保卡等物。
二、案經徐健民訴由臺中市警察局第二分局報請臺灣臺中地方法
    院檢察署檢察官偵查起訴。
    理    由
一、訊據被告乙○○及甲○○對於上揭犯行坦承不諱，核與被害
    人方仁模、劉文文、林瑞興、郭家妤、陳家盛、廖靜芳、丁
    醒輝、李素芳及徐湘茹等於警詢時所述及證人林郁晨及楊哲
    銘於本署偵訊時結證情節大致相符，復有扣案之身分證、本
    票、機車駕照、行照及健保卡等物可資佐證。足徵被告等之
    自白與事實相符，被告等犯行應堪認定。
二、核被告甲○○所為，係犯刑法第305條之恐嚇危害安全罪；
    核被告乙○○所為，係犯同法第344條重利罪，其犯意各別
    ，應予分論併罰。再被告乙○○前曾受有期徒刑之執行完畢
    ，有刑案資料查註紀錄表在卷可稽，其於5年內故意再犯本
    件有期徒刑以上之罪，為累犯，依刑法第47條第1項規定加
    重其刑。爰審酌被告2人之犯罪動機、目的、手段及所生危
    害等一切情狀，分別量處如主文所示之刑，並均諭知易科罰
    金之折算標準。
三、公訴人認被告乙○○所犯8件重利犯行，係95年7月1日刑法
    修正後為之，應予分論併罰，惟刑事法若干犯罪行為態樣，
    本質上具有反覆、延續實行之特徵，立法時既予特別歸類，
    定為犯罪構成要件之行為要素，則行為人基於概括之犯意，
    在密切接近之一定時、地持續反覆之複次行為，倘依社會通
    念，於客觀上任為符合一個反覆、延續性之行為觀念者，於
    刑法評價上，即應僅成立一罪。學理上所稱「集合犯」之職
    業性、營業性或收集性等具有重複特質之犯罪均屬之，例如
    經營、從事業務、收集、販賣、製造、散布等行為概念者是
    （最高法院96年度臺上字第172號、95年度臺上字第4686號
    、95年度臺上字第1079號判決參照）。尤其刑法第345條常
    業重利罪業於95年7月1日起修正廢止，常業犯之規定廢除後
    ，對於反覆實施之習慣犯、職業犯，乃有可能因適用數罪併
    罰而使刑罰過重，產生不合理之現象，在實務運用上，應參
    考德、日等國之經驗，以補充解釋方式擴大發展集合犯之概
    念，對於合乎集合犯或其他包括一罪之情形，認為應構成單
    一之犯罪，以限縮數罪併罰之範圍。查本案被告等人經營「
    地下錢莊」，趁被害人急迫欲舉債濟急時，預定苛刻條件，
    而於一定時間內大量、密集貸與款項，並持續收取與原本顯
    不相當之重利，其手法均屬相同，且係在密切緊接之時間、
    地點內反覆、持續為之，屬經營、從事業務之行為，具營業
    性、職業性，顯見應係基於單一包括犯意為之，依社會通念
    ，於客觀上堪認為符合一個反覆、延續性之行為觀念，於刑
    法評價上，即應僅成立一罪，而屬前揭判決意旨所謂「集合
    犯」之適例，在評價上應依集合犯概念，僅論以一罪，附此
    敘明。
據上論斷，應依刑事訴訟法第299條第1項前段，刑法第305條、
第344條、第41條第1項、第47條第1項，刑法施行法第1條之1第1
項、第2項，判決如主文。
本案經檢察官顏淑惠到庭執行職務。
中    華    民    國    97    年    6     月    12    日
                  刑事第七庭    法  官  郭德進
上正本證明與原本無異。
如不服本判決，應於收受送達後10日內向本院提出上訴書狀（應
敘述具體理由並附繕本）。
上訴書狀如未敘述理由，應於上訴期間屆滿後20日內補提理由書
於本院。
                                書記官  陳惠玲
中    華    民    國    97    年    6     月    13    日
附錄論罪科刑法條
中華民國刑法第305條
（恐嚇危害安全罪）
以加害生命、身體、自由、名譽、財產之事，恐嚇他人致生危害
於安全者，處2年以下有期徒刑、拘役或3百元以下罰金。
中華民國刑法第344條
（重利罪）
乘他人急迫、輕率或無經驗貸以金錢或其他物品，而取得與原本
顯不相當之重利者，處1年以下有期徒刑、拘役或科或併科1千元
以下罰金。
(附表）


司法院資訊處製作；財團法人民間司法改革基金會備份。
